【裁判字號】    91,訴,1688
【裁判日期】    920603
【裁判案由】    毒品危害防制條例
【裁判全文】
臺灣桃園地方法院刑事判決                        九十一年度訴字第一六八八號
    公  訴  人  臺灣桃園地方法院檢察署檢察官
    被      告  甲○○
右列被告因違反毒品危害防制條例案件，經檢察官提起公訴（九十一年度毒偵字第一
九五四號），本院判決如左︰
    主  文
甲○○連續施用第一級毒品，累犯，處有期徒刑捌月。扣案之注射針筒壹支、空塑膠
袋參個均沒收。被訴持有第二級毒品部分無罪。
    事  實
一、甲○○前因妨害公務案件，經本院以八十九年度易字第二一三八號判決判處有期
    徒刑四月，嗣甲○○不服提起上訴，經臺灣高等法院以八十九年度上易字第四五
    五○號判決駁回上訴而告判決確定，後於民國九十年五月十六日易科罰金執行完
    畢。又曾因施用毒品案件，經觀察、勒戒後，認無繼續施用毒品之傾向，而經台
    灣桃園地方法院檢察署檢察官於八十九年五月二十日，以八十九年度毒偵字第一
    八四六號為不起訴處分確定。惟甲○○復基於概括犯意，自九十一年四月上旬某
    日某時起至九十一年七月二十七日二十時許止，以每隔一、二天即施用一次或二
    次之次數，連續在其住處即桃園縣龜山鄉山福村泰宏新村十四號內，施用第一級
    毒品海洛因多次，嗣經警於九十一年七月二十八日二十一時四十五分許，在上開
    地點查獲，並扣得其所有供（但非專供）施用第一級毒品之注射針筒一支、空塑
    塑袋三個及與本案無關之第二級毒品安非他命一袋（毛重零點九公克、驗餘淨重
    零點三二○三公克），甲○○經依本院九十一年度毒聲字第二二三六號裁定送臺
    灣桃園看守所附設勒戒處所觀察、勒戒後，認有繼續施用毒品之傾向。
二、案經桃園縣警察局龜山分局報告臺灣桃園地方法院檢察署檢察官偵查起訴。
    理  由
壹、有罪部分
一、訊據被告甲○○坦承右揭連續施用第一級毒品海洛因之犯行不諱，而被告為警查
    獲時，經採集其尿液送檢驗，結果亦確呈嗎啡之陽性反應，有桃園縣衛生局不法
    藥物尿液檢定書一份在卷足憑。此外，復有臺灣桃園地方法院檢察署檢察官八十
    九年度毒偵字第一八四六號不起訴處分書、本院九十一年度毒聲字第二二三六號
    裁定、強制戒治執行指揮書、同上檢察署刑案資料查註紀錄表、臺灣高等法院被
    告全國前案紀錄表及臺灣桃園看守所附設勒戒處所九十一年八月十六日出具之有
    無繼續施用毒品傾向證明書各一份在卷可參，及有供（但非專供）其施用第一級
    毒品海洛因之注射針筒一支、裝海洛因之空塑膠袋三個扣案可資佐證，足認其前
    開施用第一級毒品海洛因之自白部分，顯與事實相符。從而，本件事證明確，被
    告犯行堪以認定，應予依法論科。
二、被告甲○○所為，係犯毒品危害防制條例第十條第一項之施用第一級毒品罪。被
    告於非法持有第一級毒品海洛因後，進而施用，其持有之低度行為應為施用之高
    度行為所吸收，不另論其非法持有第一級毒品罪。又被告先後多次施用第一級毒
    品之行為，時間緊接，方法相同，所犯又係構成要件相同之罪名，顯係基於概括
    之犯意反覆為之，應依刑法第五十六條連續犯之規定，以一罪論並加重其刑。至
    起訴意旨所指被告施用第一級毒品海洛因之犯行，雖僅自九十一年四月某日起至
    同年七月二十日止之部分，惟自九十一年七月二十一日起至同年月二十七日二十
    時許止之施用第一級毒品犯行部分與上開已起訴部分有連續犯之裁判上一罪關係
    ，核屬起訴效力所及，本院自得併予審判之。再查，被告前因妨害公務案件，經
    本院以八十九年度易字第二一三八號判決判處有期徒刑四月，被告不服提起上訴
    ，經臺灣高等法院以八十九年度上易字第四五五○號判決駁回上訴而告判決確定
    ，嗣被告於九十年五月十六日易科罰金執行完畢，有上開刑案資料查註紀錄表及
    臺灣高等法院被告全國前案紀錄表在卷可按。是被告於有期徒刑執行完畢後，五
    年內再犯有期徒刑以上之本罪，為累犯，應依刑法第四十七條規定加重其刑，並
    遞加重之。另查，被告曾因施用毒品案件，經送勒戒處所觀察、勒戒後，因無繼
    續施用毒品之傾向而經臺灣桃園地方法院檢察署檢察官依毒品危害防制條例第二
    十條第二項之規定，以八十九年度毒偵字第一八四六號為不起訴處分確定，有前
    開不起訴處分書乙份附卷可稽（見偵卷第三十三頁）及臺灣高等法院被告全國前
    案紀錄表在卷可按，而被告於前開不起訴處分後五年內再犯本件毒品危害防制條
    例第十條第一項之罪，經本院以九十一年度毒聲字第二二三六號裁定送勒戒處所
    觀察、勒戒後，認有繼續施用毒品之傾向，亦有前開裁定及有無繼續施用毒品傾
    向證明書各乙份在卷足憑（見偵卷第二十九頁、第三十七頁），則依毒品危害防
    制條例第二十條第三項前段之規定，不待被告強制戒治期滿，逕予依法論科，附
    此敘明。爰審酌被告之素行、犯罪之動機、目的、手段、犯罪所生之危害及其前
    因施用毒品案件，經本院裁定送觀察、勒戒，而由檢察官為不起訴處分後，仍不
    知悔悟，猶繼續施用毒品，本不宜寬貸，惟念其施用毒品乃自戕行為及犯後坦承
    一部分之犯行，態度尚稱良好等一切情狀，就所犯之罪量處如主文所示之刑。至
    扣案之注射針筒一支、空塑膠袋三個，則均為被告所有且係供（但非專供）被告
    施用第一級毒品所用之物，業據被告坦承在卷，足認上開扣案物係被告所有且供
    犯本件施用第一級毒品罪所用之物，爰依刑法第三十八條第一項第二款之規定，
    併予宣告沒收。
貳、無罪部分
一、按犯罪事實應依證據認定之，無證據不得推定其犯罪事實；又不能證明被告犯罪
    者，應諭知無罪之判決，刑事訴訟法第一百五十四條、第三百零一條第一項分別
    定有明文。次按刑事訴訟法上所謂認定犯罪事實之證據，係指足以認定被告確有
    犯罪行為之積極證據而言，該項證據自須適合於被告犯罪事實之認定，始得採為
    斷罪資料。如未能發現相當證據，或證據不足以證明，自不能以推測或擬制之方
    法，以為裁判之基礎。又刑事訴訟上證明之資料，無論其為直接或間接證據，均
    須達於通常一般人均不致有所懷疑，而得確信其為真實之程度，始得據為有罪之
    認定，若其關於被告是否犯罪之證明未能達此程度，而有合理性懷疑之存在，致
    使無法形成有罪之確信，根據「罪證有疑，利於被告」之證據法則，即不得遽為
    不利被告之認定，此分別有最高法院二十九年上第三一０五號、四十年臺上字第
    八六號、七十六年臺上字第四九八六號判例可資參照。
二、公訴意旨另略以：被告甲○○另基於持有第二級毒品安非他命之犯意，明知其友
    人即真實姓名、年籍不詳，綽號「金鳥」之成年男子所置放其上開住處客廳桌下
    之安非他命一袋（毛重零點九公克、驗餘淨重零點三二○三公克）為第二級毒品
    ，仍持有之。嗣為警於九十一年七月二十八日二十一時四十五分許，在其上開住
    處內查獲，並扣得安非他命一袋（毛重零點九公克、驗餘淨重零點三二○三公克
    ），因認被告涉犯毒品危害防制條例第十一條第二項之持有第二級毒品罪嫌等語
    。
三、公訴人認被告甲○○涉犯前開持有第二級毒品罪嫌，無非係以：上開扣案第二級
    毒品安非他命一袋係在被告上開住處查獲為其論據。經查，上開扣案疑似安非他
    命之顆粒一袋（毛重零點九公克、驗餘淨重零點三二○三公克）經送檢驗，確認
    含安非他命之成分無誤，有國防部憲兵司令部刑事鑑識中心九十二年二月六日（
    九二）宇鑑字第○一六○一號鑑驗通知書乙份附於本院卷內可稽。次查，訊據被
    告則堅詞否認有右揭所指持有第二級毒品安非他命之犯行，並辯稱：上開第二級
    毒品安非他命係其友人即真實姓名、年籍不詳，綽號「金鳥」之成年男子掉在伊
    住處，伊不知情等語。次查，被告上開經警查獲後所採集之尿液送驗結果，並無
    安非他命之陽性反應，是足認被告並無施用第二級毒品之惡習，則被告即無持有
    上開第二級毒品之必要。再查，上開扣案之安非他命一袋係在被告前開住處客廳
    之桌下查獲，而依一般施用毒品之人，慣常呼朋引伴為之，則被告所辯稱上開安
    非他命係其友人即綽號「金鳥」者至其住處施用第二級毒品安非他命後所掉落乙
    節，尚值採信；又他人至家中作客後所掉落之物品，衡諸一般生活經驗，不見得
    住宅之主人必能知悉該物所掉落之處或必能知悉該物品是否即係毒品，況本件被
    查獲之第二級毒品一袋重不及一公克，其重量、面積甚小，更難逕認被告必能知
    情而加以持有。綜上，本件扣案之上開第二級毒品安非他命一袋縱係在被告住處
  內查獲，亦不足認定被告主觀上即有持有此第二級毒品之犯意。而公訴人除扣案
    之上開第二級毒品安非他命一袋外，又未能再行舉出任何證據證明被告此部分之
    犯罪。本院亦另查無其他證據足資證明被告甲○○確涉有公訴人所指之持有第二
    級毒品安非他命犯行，是此部分即屬不能證明被告犯罪，揆諸首揭法律規定及最
    高法院判例意旨，此部分應諭知被告無罪之判決。
據上論斷，應依刑事訴訟法第二百九十九條第一項前段、第三百零一條第一項，毒品
危害防制條例第十條第一項，刑法第十一條前段、第五十六條、第四十七條、第三十
八條第一項第二款，判決如主文。
本案經檢察官李山明到庭執行職務。
中      華      民      國      九十二      年    六    月      三      日
                                  臺灣桃園地方法院刑事第二庭
                                      法  官
右正本證明與原本無異
如不服本判決書應於送達後十日內向本院提出上訴狀


司法院資訊處製作；財團法人民間司法改革基金會備份。
